---
title: "Dane z The Cancer Genome Atlas"
author: "Marcin Kosinski"
date: "6 Maja 2015"
output:
  html_document:
    theme: readable
    highlight: tango
    fig_width: 17
    fig_height: 10
    toc: true
    toc_depth: 4
    keep_md: true
---


```{r, echo=FALSE}
library(knitr)
opts_chunk$set(comment="", message=FALSE, warning = FALSE, tidy.opts=list(keep.blank.line=TRUE, width.cutoff=150),options(width=150), cache=TRUE)
```

# Co to za dane?

The Cancer Genome Atlas Project to zakrojony na globalną skalę projekt gromadzący w jednym miejscu potężną liczbę danych związanych z sekwencjonowaniem ludzkiego genomu w przypadku, gdy pacjent został dotknięty chorobą nowotworową. Do ciekawszych zbiorów w tym repozytorium danych należą zbiory zawierająca dane kliniczne pacjenta (jeden pełen zbiór dla jednego nowotworu), dane dotyczące mutacji genów pacjenta (jeden zbiór dla każdego pacjenta) oraz dane dotyczące ekspresji genów u pacjentów (jeden pełny zbiór dla jednego nowotworu - ma ponad 20 tysięcy genów).

# Skąd je pobrać?

## Gotowe dane z dropboxa dla BRCA

Dla raka piersi, kodowanego jako BRCA (*ang. breast cancer*), takie zbiory można znaleźć pod tym linkiem [http://bit.ly/1DUEuNr](http://bit.ly/1DUEuNr), gdzie dodatkowo w folderze **opis danych klinicznyh** zamieszczone są opisy do zbioru klinicznego zawierającego ponad 2000 zmiennych dla każdego pacjenta. Inne formy można pobrać z linków zawartych w pliku readme.txt.

## Tradycyjnie bądź przy użyciu R

Takie dane można ręcznie pobrać ze strony [http://gdac.broadinstitute.org/](http://gdac.broadinstitute.org/) bądź korzystając ze specjalnie przygotowanego do ściągania i łączenia danych z TCGA pakietu o nazwie [RTCGA](https://github.com/MarcinKosinski/RTCGA), który jest dodatkiem do pakietu statystycznego R. Na stronie pakietu [http://marcinkosinski.github.io/RTCGA/](http://marcinkosinski.github.io/RTCGA/) jest przygotowany skrypt prezentujący podstawowe funkcje pakietu do pobierania i łączenia danych klinicznych z danymi o ekspresjach i mutacjach genów. Przekopiowanie komend umożliwi pobranie danych klinicznych, o ekspresjach i o mutacjach genów dla 38 obecnie dostępnych nowotworów.


## Pobieranie z RTCGA

Pakiet można łatwo zainstalować poprzez użycie poniższej komendy w pakiecie R:

```{r, eval=FALSE}
if (!require(devtools)) {
    install.packages("devtools")
    library(devtools)
}
install_github("MarcinKosinski/RTCGA")
```

**Należy pamiętać aby w katalogu, w którym wywołuje się skrypt był stworzony foldero nazwie *data*.**

Skrypt można do R skopiować z tego miejsca [https://raw.githubusercontent.com/MarcinKosinski/RTCGA/master/index.Rmd](https://raw.githubusercontent.com/MarcinKosinski/RTCGA/master/index.Rmd). Pobieranie danych i łączenie danych klinicznych z niektórymi informacjami o ekspresjach i mutacjach niektórych genów może zająć około godziny.


Zbiór, który powstaje w wyniku wykonania skryptu, to zbiór zawierający dane kliniczne dla pacjentów dotkniętych wszystkimi nowotworami zebranymi w trakcie projektu TCGA oraz dodatkowo zawierający dodatkową zmienną z informacją o mutacji genu **TP53** oraz zmienną zawierającą informację o ekspresji genu **MDM2** - jest on również zamieszczony na dropboxie.


Przegląd liczności zbiorów można uzyskać wywołując funkcję `infoTCGA()`.

```{r}
library(RTCGA)
infoTCGA()
```








